臺灣高等法院臺中分院民事判決　　　　 96年度上易字第199號
上訴人　　庚○○
被上訴人　丁○○
　　　　　乙○○
　　　　　甲○○
　　　　　丙○○
　　　　　戊○○
　　　　　己○○
前列五人共同
兼訴訟代理人　乙○○
上列當事人間分配表異議之訴事件，上訴人對於中華民國96年5
月11日臺灣彰化地方法院96年度訴字第333號第一審判決提起上
訴及追加之訴，本院於中華民國96年9月19日言詞辯論終結，判
決如下：
    主  文
上訴及追加之訴均駁回。
第二審及追加之訴訴訟費用均由上訴人負擔。
    事實及理由
甲、程序方面：按訴之變更或追加，非經他造同意，不得為之。
    但請求之基礎事實同一者，不在此限。民事訴訟法第446條
    第1項、第155條第1項第2款定有明文。上訴人在本院追加備
    位聲明請求將台灣彰化地方法院（下稱彰化地院）91年度執
    字第3836號執行事件民國96年3月13日列印（更正受償內容
    ）分配表及同院95年度執字第5250號執行事件96年3月13日
    列印（更正）分配表更正為96年2月27日列印如附件二編號
    二附表所示。經查，上訴人在本院所為上開追加之訴，與其
    原起訴請求之原因，均係以原分配表將上訴人之債權分為二
    分之一，即僅將上訴人之債權額之二分之一列入分配，為無
    理由，核其請求之基礎事實與原起訴事實相同，訴訟資料可
    相互為用，基於紛糾一次解決性原則，依上開法條規定，無
    庸經對造即被上訴人同意，自得為之，核先敘明。
乙、實體方面：
壹、聲明部分：
一、上訴人方面：(一)原判決廢棄。(二)上廢棄部分，彰化地院91年
    度執字第3836號執行事件96年3月13日列印之（更正受償內
    容）分配表及同院95年度執字第5250號96年3月13日列印之
    （更正）分配表均廢棄。如後附件一所示。(三)追加聲明：彰
    化地院91年度執字第3836號執行事件96年3月13日列印（更
    正受償內容）分配表及同院95年度執字第5250號執行事件96
    年3月13日列印（更正）分配表應更正為96年2月27日列印如
    附件二所示。
二、被上訴人方面：駁回上訴及追加之訴。
貳、陳述及理由部分：
一、上訴人主張：
(一)、上訴人起訴主張如附件一所示。
(二)、在本院補充陳述：如附件二所示。
二、被上訴人則以：本件債務不應由其父親邱家濯負擔，故彰化
    地院認應由被上訴人負擔二分之一債務，也是冤枉的等語，
    資為抗辯。
三、經查，彰化地院95年度執字第5250號清償債務執行事件，原
    經該院民事執行處定於96年3月27進行分配，上訴人已於該
    分配期日前即同年3月26日具狀聲明異議，表明不同意民事
    執行處於96年3月13日分配表將上訴人之債權僅列入二分之
    一分配，民事執行處乃於同年3月27日發文通知上訴人應於
    文到10日內就異議事項提出起訴之證明，上訴人於受通知後
    10日內即96年4月9日提起本件訴訟（扣除同年4月5日至8日
    連續假期，不列入計算）等情，業經本院調閱上開執行事件
    卷宗查核無誤，並有本件起訴狀收狀章戳可憑（見原審卷第
    4頁），是上訴人提起本件訴訟，合於強制執行法第41條規
    定，應予准許，先予明。
四、再按「原告之訴，依其所訴之事實，在法律上顯無理由者，
    法院得不經言詞辯論，逕以判決駁回之。」，民事訴訟法第
    249條第2項定有明文。本件上訴人以其聲請執行之執行名義
    即彰化地院88年度訴字第974號民事判決、90年度聲字第194
    號民事裁定，該二件執行名義之主文未分別記載該案被上訴
    人邱家濯、邱家澳之債務額，亦未記載彼等二人各負擔債務
    之持分額，而主張系爭債務縱非連帶債務，亦係不可分債務
    ，是彰化地院民事執行處僅將其上開債權之二分之一列入分
    配，自屬有誤等語。經查，彰化地院民事執行處就增值稅部
　  分所為之分配表內容並無錯誤一節，為上訴人在本院所不爭
    執（見本院卷第52頁），堪信為真。是本件之爭點為上開分
    配表僅將上訴人之債權二分之一列入分配，是否有誤，經查
    ：
  (一)彰化地院95年度執字第5250號清償債務強制執行事件之執行
    名義為該院95年3月20日彰院鳴執壬91年度執字第3836號債
    權憑證，該債權憑證上記載：「名義名稱：臺灣彰化地方
    法院88年度訴字第947號民事判決。臺灣彰化地方法院90
    年度聲字第194號民事裁定。臺灣彰化地方法院89年度執
    字第2677號債權憑證。執行名義內容及聲請執行金額：一、
    執行名義內容：債務人應給付債權人新台幣3,902,652元
    ，及自民國87年7月23日起至清償日止，按年息百分之5計算
    之利息。債務人應給付債權人訴訟費用新台幣39,439元。
    二、聲請執行金額：同上。執行費用：新台幣76,624元。三
    、執行受償情形：經臺灣彰化地方法院91年度執字第3836號
    對債務人邱家濯（土地增值稅退稅款）執行結果，於民國94
    年12月13日受償金額新台幣1,684,982元，計受償執行費76,
    624元、利息1,443,981元（自87年7月23日至94年12月13日
    止）、本金152,584元、訴訟費用11,793元：本金3,750,068
    元、訴訟費用27,700元未受償。」等語，有該債權憑證一份
    在彰化地院95年度執字第5250號強制執行案卷可稽。再查，
    依彰化地院88年度訴字第974號民事確定判決理
　　由欄七記載：「又數人負同一債務，明示對於債權人各負全
　  部給付之責任，為連帶債務，無明示時，連帶債務之成立，
    以法律有規定者為限，民法第272條定有明文，本件被告邱
    家濯、邱家澳委任原告（按即本件上訴人）辦理79年度重訴
    字第35 號確認祭祀公業邱烋公派下權存在事件第一審判決
    之上訴事宜，並未約定連帶給付墊款，亦無法律規定，原告
    請求其等連帶給付自屬無據。．．」等語，有上訴人提出上
    開民事判決書及確定證明書影本各一份附在原審卷可稽（見
    原審卷第6-11頁），參以民法第271條規定：「數人負同一
    債務或有同一債權，而其給付可分者，除法律另有規定或契
    約另有訂定外，應各平均分擔或分受之；其給付本不可分而
    變為可分者亦同。」，足認彰化地院88年度訴字第974號民
    事判決主文第一項縱未分別諭知該事件被告即邱家濯、邱家
    澳各應給付上訴人之款項，惟因該判決所命金錢給付係屬可
    分之債，且該債務之分擔比例，於法律上亦無特別規定，且
    上訴人亦未主張或舉證證明其二人關於該債務有特別約定應
    負擔比例，依上開民法第271條規定，被上訴人之被繼承人
    邱家濯應負擔之給付比例自為二分之一。
  (二)再按「共同訴訟人，按其人數，平均分擔訴訟費用。但共同
    訴訟人於訴訟之利害關係顯有差異者，法院得酌量其利害關
    係之比例，命分別負擔。」，民事訴訟法第85條第1項亦有
    明文，彰化地院88年度訴字第974號民事確定判決，因而依
    民事訴訟法第79條但書、第85條第1項規定，在其判決主文
    第3項載明：「訴訟費用由被上訴人負擔十分之九，餘由上
    訴人負擔」，揆諸上開民事訴訟法第85條第1項規定，即知
    上開確定判決之訴訟費用係由被上訴人二人平均分擔，彰化
    地院民事執行處就被上訴人之被繼承人邱家濯之退稅款項，
    依依前揭二項執行名義所示將上訴人債權額之二分之一列入
    分配，並無不合。上訴人主張不應僅將其債權額之二分之一
    列入分配，核與前述法條規定相違，自無可採。
五、綜上所述，上訴人原起訴請求將上開分配表更正為如附件一
    分配表所示，並在本院追加起訴請求將原分配表更正為如附
    件二編號二所示，既均與上開法條規定相違，自屬無據，不
    應准許。原審因而以上訴人之訴在法律上顯無理由，判決駁
    回上訴人之訴，核無不合。上訴論旨指摘原判決不當，求予
    廢棄改判，為無理由，應予駁回。上訴人追加之訴亦同無理
    由，應予駁回。
據上論結，本件上訴及追加之訴均為無理由，依民事訴訟法第44
9條第1項、第78條，判決如主文。
中　　華　　民　　國　　96　　年　　10　　月　　3 　　日
                  民事第六庭　　審判長法　官　袁再興
                                      法　官  吳惠郁
                                      法　官  陳賢慧
以上正本係照原本作成。
不得上訴。
                                      書記官　金珍華
中　　華　　民　　國　　96　　年　　10　　月　　3 　　日
                                                      Ｃ
